臺灣臺北地方法院民事判決　　　　　　　　　　　　　九十三年度訴字第四九九號
　　原　　　告　神腦國際企業股份有限公司
　　法定代理人　乙○○
　　訴訟代理人　丁○○
　　被　　　告　四節企業有限公司
　　兼法定代理人　丙○○
　　被　　　告　甲○○
右當事人間請求給付貨款事件，本院於民國九十三年三月三十日言詞辯論終結，判決
如下：
    主  文
被告應連帶給付原告新台幣伍拾伍萬玖仟元及自民國九十二年四月一日起至清償日止
，按日息萬分之五點四計算之利息，暨自民國九十二年六月一日起至清償日止，按上
開利率百分之十計算之違約金。
原告其餘之訴駁回。
訴訟費用由被告連帶負擔。
    事  實
甲、原告方面：
壹、聲明：被告應連帶給付原告新台幣五十五萬九千元，及自民國九十二年四月一日
    起至清償日止，按日息萬分之五點四計算之利息，暨自九十二年六月一日起至清
    償日止，按日加計千分之二計算之違約金。
貳、陳述：
一、被告四節企業有限公司（以下簡稱四節公司）以其法定代理人即被告丙○○、被
    告甲○○為連帶債務人，與原告訂有經銷契約（以下簡稱系爭契約），經銷原告
    之通訊及資訊商品。被告四節公司於民國九十二年二月、三月間向原告購買通信
    器材，貨款合計新台幣（下同）五十五萬九千元。詎被告四界公司於清償期屆至
    後仍未給付貨款，經原告向被告丙○○與被告甲○○請求，亦均未獲置理。依系
    爭契約第七條約定，貨款於貨到當月底結算，並自結算日起十五日內給付。另依
    系爭契約第十四條第三項之約定，如於前開截止日前仍未付清全部貨款，餘額部
    分應以結算日為起息日，以日息萬分之五點四計算遲延利息至付清全部款項之日
    止；如逾結算日六十日仍未付清貨款，則每日加計未付清款項千分之二為懲罰性
    違約金。爰依上開契約約定及連帶債務之法律關係請求被告連帶給付原告如訴之
    聲明之金額。
參、證據：提出經銷契約書及銷貨單為證。
乙、被告方面：
Ａ、被告甲○○未於言詞辯論期日到場，亦未提出準備書狀作何聲明或陳述。
Ｂ、被告四節企業有限公司與被告丙○○部分：
壹、聲明：原告之訴駁回。
貳、陳述：
一、被告丙○○並非被告四節公司之實際負責人，公司之大小章都是訴外人洪毅誠保
    管。被告四節公司之經營者為被告甲○○，實際負責人為訴外人洪毅誠。另被告
    丙○○從未授權任何人與原告簽訂系爭契約，且原告提出之經銷契約書上之簽名
    並非被告丙○○所簽，被告丙○○否認該契約書之真正。
二、原告之交易對象實為被告甲○○一人而已，且原告提出之銷貨單上之收貨人（分
    別為訴外人陳明江、何彥樟及林國華）均為被告甲○○所聘僱，被告丙○○從未
    授權該三人收取任何貨物。
    理  由
甲、程序方面：
    本件被告甲○○未於言詞辯論期日到場，無民事訴訟法第三百八十六條所列各款
    情形，依原告之聲請，由其一造辯論而為判決。
乙、得心證之理由：
一、原告起訴主張：被告四節公司以其法定代理人即被告丙○○、被告甲○○為連帶
    債務人，與原告訂有經銷契約，經銷原告之通訊及資訊商品。被告四節公司於民
    國九十二年二月、三月間向原告購買通信器材，貨款合計新台幣（下同）五十五
    萬九千元，詎被告四界公司於清償期屆至後仍未給付貨款，爰依兩造契約及連帶
    債務之法律關係請求被告連帶給付原告如訴之聲明之金額；被告四節企業有限公
    司、被告丙○○則以：被告丙○○並非被告四節公司之實際負責人，被告丙○○
    並未親自或授權他人簽訂本件契約，亦未授權他人收貨，原告之交易對象實為被
    告甲○○一人而已等語，資為抗辯。
二、原告主張之事實，業據其提出經銷契約書及銷貨單為證，核屬相符，被告丙○○
    、四節公司雖以前開情詞置辯，然查：被告丙○○確為被告四節公司之法定代理
    人，此有公司變更登記事項卡在卷可稽，至於被告丙○○辯稱伊不實際過問公司
    業務，被告四節公司之經營者為被告甲○○，實際負責人為訴外人洪毅誠等語，
    誠縱令屬實，亦僅為被告丙○○自願將其法定代理人之職權交由他人行使而已，
    並不因而解免其為被告四節公司法定代理人應負之責任。再者，被告四節公司、
    丙○○雖否認經銷契約書之真正，惟經核經銷契約書上被告四節公司之大小章與
    公司變更登記事項卡上之公司大小章相符，此有經銷契約書、公司變更登記事項
    卡在卷足憑，至被告丙○○辯稱經銷契約書非伊所簽云云，查被告丙○○既於出
    名擔任被告四節公司負責人後，仍從不問公司事務，並主張公司實際負責人為訴
    外人洪毅誠，經營者為被告甲○○，公司大小章均交由訴外人洪毅誠保管，足認
    被告丙○○業已概括委託訴外人洪毅誠、被告甲○○代其行使其四節公司法定代
    理人之職權，就被告四節公司之業務，訴外人洪毅誠、被告甲○○以被告丙○○
    名義所為之法律行為，應認為業已獲得被告丙○○之授權，對被告丙○○與被告
    四節公司發生效力，否則對交易第三人不啻不測之風險，交易安全無以維繫。是
    以縱被告丙○○並未親自於經銷契約書簽名，亦不足據以否定經銷契約書之真正
    ，從而，系爭經銷契約書係屬真正，被告均應受經銷契約書文義記載之拘束，合
    先敘明。被告四節公司、丙○○復辯稱並未授權他人受領貨物，簽收者均為被告
    甲○○所聘僱云云，惟如前所述，就被告四節公司之業務，訴外人洪毅誠、被告
    甲○○以被告丙○○名義所為之法律行為，其效力應及於被告丙○○與被告四節
    公司，原告既已將貨物運交被告甲○○所聘僱之人員受領，自應認為業已依約對
    被告四節公司提出給付，縱該收貨人員並非被告丙○○所聘僱或授權，亦不影響
    原告提出給付之效力。綜上，被告四節公司、丙○○所為抗辯均不足採，原告之
    主張堪信為真實。
三、按數人負同一債務，明示對於債權人各負全部給付之責任者，為連帶債務；連帶
    債務之債權人，得對於債務人中之一人或數人或其全體，同時或先後請求全部或
    一部之給付，民法第二百七十二條第一項、第二百七十三條第一項定有明文。依
    本件經銷合約書末尾之記載，被告均為本件合約之連帶債務人，此有經銷合約書
    在卷可稽，是以被告就本件貨款債務，均應連帶負清償之責。再者，依經銷合約
    書第七條約定，貨款於貨到當月底結算，並自結算日起十五日內給付。另依系爭
    契約第十四條第三項之約定，如於前開截止日前仍未付清全部貨款，餘額部分應
    以結算日為起息日，以日息萬分之五點四計算遲延利息至付清全部款項之日止；
    如逾結算日六十日仍未付清貨款，則每日加計未付清款項千分之二為懲罰性違約
    金，原告業已依約於民國九十二年二月、三月間陸續給付通信器材，貨款合計五
    十五萬九千元，此有銷貨單在卷可稽，依前開約定，本件貨款應於九十二年三月
    三十一日結算，並於九十二年四月十五日前如數清償，然被告未能依約清償，則
    原告依約請求命被告連帶給付五十五萬九千元，並自九十二年四月一日起至清償
    日止，按日息萬分之五點四計算之利息，即屬有據。惟就違約金部分，經銷契約
    第十四條係約定按日加計未付清款項千分之二為懲罰性違約金，核此違約金利率
    相當於年息百分之七十三，兩造約定之遲延利息利率已近法定利率上限即年息百
    分之二十，尚約定高達法定利率上限三倍餘之懲罰性違約金，衡諸目前市場利率
    水準，本件違約金其數額顯屬過高，原告復未另行舉證證明其有約定如此高額懲
    罰性違約金之特殊必要，自無從認為原告有請求如此高額違約金之正當性，爰依
    民法第二百五十二條之規定，核減違約金之數額至遲延利息之百分之十。
四、綜上所述，原告依經銷契約及連帶債務之法律關係，請求被告連帶給付五十五萬
    九千元，及自九十二年四月一日起至清償日止，按日息萬分之五點四計算之利息
    ，暨自九十二年六月一日起至清償日止，按前開利率百分之十計算之違約金，為
    有理由，應予准許；逾此部分之請求即屬無據，應予駁回。
五、因本案事證已臻明確，兩造其餘主張陳述及所提之證據，均毋庸再予審酌，附此
    敘明。
六、據上論結：原告之訴為一部有理由，一部無理由，並依民事訴訟法第三百八十五
    條第一項前段、第七十九條、第八十五條第二項，判決如主文。
中　　　華　　　民　　　國　　九十三　　年　　　四　　　月　　 十三 　　日
                                    民事第六庭  法  官    陳怡雯
正本係照原本作成
如對本判決上訴，須於判決送達後廿日內向本院提出上訴狀
中　　　華　　　民　　　國　　九十三　　年　　　四　　　月　　 十九 　　日
                                                書記官    謝梅琴
